【裁判字號】    99,消債抗,143
【裁判日期】    991110
【裁判案由】    聲請免責
【裁判全文】
臺灣板橋地方法院民事裁定           99年度消債抗字第143號
抗  告  人  乙○○
即  債務人
相  對  人  台新國際商業銀行股份有限公司
法定代理人  丙○○
相  對  人  兆豐國際商業銀行股份有限公司
法定代理人  甲○○
代  理  人  癸○○
相  對  人  台北富邦商業銀行股份有限公司
法定代理人  酉○○
相  對  人  合作金庫商業銀行股份有限公司
法定代理人  未○○
代  理  人  申○○
相  對  人  上海商業儲蓄銀行股份有限公司
法定代理人  辛○○
相  對  人  遠東國際商業銀行股份有限公司
法定代理人  壬○○
相  對  人  臺中商業銀行股份有限公司
法定代理人  卯○○
相   對 人  日盛國際商業銀行股份有限公司
法定代理人  丑○
相  對  人  良京實業股份有限公司
法定代理人  戊○○
相  對  人  國泰世華商業銀行股份有限公司
法定代理人  丁○○
相  對  人  新光行銷股份有限公司
法定代理人  子○○
相  對  人  澳商澳盛銀行集團股份有限公司
法定代理人  辰○○
相  對  人  庚○（臺灣）商業銀行股份有限公司
法定代理人  巳○○
相  對  人  萬榮行銷股份有限公司
法定代理人  午○○
相  對  人  元大商業銀行股份有限公司
法定代理人  戌○○
相  對  人  長鑫資產管理股份有限公司
法定代理人  己○○
相  對  人  中國信託商業銀行股份有限公司
法定代理人  寅○○
上列抗告人因消費者債務清理更生事件，對於中華民國99年9 月
30日本院99年度消債聲字第151 號所為裁定，提起抗告，本院裁
定如下：
    主  文
抗告駁回。
抗告程序費用新臺幣壹仟元由抗告人負擔。
    理  由
一、本件抗告意旨略以：抗告人業經清算程序終結，且聲請清算
    前2 年間可處分所得扣除自己及依法應受其扶養者所必要生
    活費用之數額後，顯低於清算程序中無擔保債權人之分配總
    額新臺幣（下同）4 萬3478元，已符合消費者債務清理條例
    第132 條、第133 條之要件，當應為免責之裁定。又抗告人
    以駕駛大型砂石車輛維生，車輛故障豈有不修繕之理，而該
    相關零件材料價格高昂，其為節省支出乃至汽車材料行、輪
    胎行購買維生必要之工具，至相熟之汽車維修行請其代為修
    繕，何來所謂「奢侈、浪費」之理；至旅行社之消費支出，
    乃抗告人為往返處理其中國大陸運輸事業，透過旅行社代購
    機票，並無如原審所述旅遊消費等情。抗告人因患有慢性阻
    空性疾病，無法長時間勞動，且因大環境景氣影響，至今僅
    能以打零工為生，經濟收入並不穩定，有無法維持基本生活
    之情事，為此請求廢棄原裁定等語。
二、按債務人有下列各款情形之一者，法院應為不免責之裁定，
    但債務人證明經普通債權人全體同意者，不在此限：四、因
    浪費、賭博或其他投機行為，致財產顯然減少或負擔過重之
    債務，而生開始清算之原因，消費者債務清理條例第134 條
    第4 款定有明文。
三、查抗告人據以修繕營業用車輛及往返大陸處理運輸事業，非
    屬奢侈浪費為由置辯，認原裁定未盡審查，應予廢棄云云；
    然查抗告人是否確實將花費用於修繕營業車輛，往返大陸是
    否確為處理其運輸事業，則並無相關文件以為證明，徒憑抗
    告人陳詞，自難遽認為真正，再參酌債權人陳報之消費明細
    以觀，單以抗告人94年11、12月間以修繕名義之花費即高達
    43萬7700元，95年1 月單月花費15萬1667元修繕營業車輛，
    是如此頻繁之修繕，就其花費是否真正，是否必要已非無可
    疑之處；退步言，縱認抗告人前開之支出為真正且必要，則
    據93年12月7 日抗告人向安泰商業銀行申請信貸填具之「信
    用貸款申請書」（見消債聲卷第155 頁），以抗告人月薪8
    萬元，年薪高達100 萬元之收入，應可清償以降低所欠債務
    ，詎抗告人未思撙節開銷以減免債務，卻仍以預借現金等方
    式支出非維持生活之開銷（詳消債聲卷第67頁、第99頁以下
    、第104 頁、第137 頁以下），致累積大量之債務而聲請清
    算。職此，抗告人於有能力清償債務時未自我節制，增加非
    維持生活所必需之開銷，致債務逾越可得支配之範圍，再於
    收入減少時企盼透過債務清理程序解決債務，不啻係將消費
    後之不利益轉嫁由債權人承擔，不符公平原則，並有因浪費
    、賭博或其他投機行為，致負擔過重債務之情節。是以原裁
    定核認抗告人具有「因浪費、賭博或其他投機行為，致財產
    顯然減少或負擔過重之債務，而生開始清算之原因」事由，
    而裁定抗告人不免責，自無違誤。
四、綜上所述，抗告人因投機、浪費致負擔過重之債務而生開始
    清算之原因，依消費者債務清理條例第134條第4款之規定，
    應為不免責之裁定。原審裁定不予免責，核無違誤，抗告意
    旨指摘原裁定不當，求予廢棄並更為裁定，為無理由，應予
    駁回。
五、據上論結，本件抗告為無理由，依消費者債務清理條例第15
    條，民事訴訟法第495 條之1第1項、第449條第1項、第95條
    、第78條，裁定如主文。
中    華    民    國    99    年    11    月    10    日
                  民事第三庭  法  官  陳財旺
                              法  官  陳映如
                              法  官  林錫凱
上為正本係照原本作成
本件不得再抗告
中    華    民    國    99    年    11    月    10    日
                              書記官  羅麗娟

司法院資訊處製作；財團法人民間司法改革基金會備份。
